臺灣板橋地方法院刑事判決　　　　　　 100年度訴字第1278號
公　訴　人　臺灣板橋地方法院檢察署檢察官
被　　　告　古慧菁
上列被告因毒品危害防制條例案件，經檢察官提起公訴（100 年
度毒偵字第3092號），本院判決如下：
    主  文
本件公訴不受理。
    理  由
一、檢察官起訴書以古慧菁於觀察勒戒執行完畢後五年內，基於
    施用第一級毒品海洛因之犯意，於100 年3 月間某時，施用
    海洛因。嗣於100 年3 月9 日下午5 時30分許，在新北市○
    ○區○○街43巷8 號前經警緝獲後，其於同日經警採集之尿
    液送驗結果呈鴉片類陽性反應之起訴事實，認被告涉犯施用
    第一級毒品罪嫌。
二、按起訴之程序違背規定者，應諭知不受理之判決，刑事訴訟
    法第303 條第1 款定有明文規定；又該條之判決，得不經言
    詞辯論為之，同法第307 條亦定有明文。復按毒品危害防制
    條例於92年7 月9 日修正公佈，自93年1 月9 日施行，其中
    第20條、第23條將施用毒品之刑事處遇程式，區分為「初犯
    」及「五年內再犯」、「五年後再犯」。依其立法理由之說
    明：「初犯」，經觀察、勒戒或強制戒治後，應為不起訴處
    分或不付審理之裁定；經觀察、勒戒或強制戒治執行完畢釋
    放後，「五年內再犯」者，因其再犯率甚高，原實施之觀察
    、勒戒及強制戒治既已無法收其實效，爰依法追訴或裁定交
    付審理。至於經觀察、勒戒或強制戒治執行完畢釋放後，「
    五年後再犯」者，前所實施之觀察、勒戒或強制戒治已足以
    遮斷其施用毒品之毒癮，為期自新及協助其斷除毒癮，仍適
    用「初犯」規定，先經觀察、勒戒或強制戒治之程式。從而
    依修正後之規定，於「初犯」及「五年後再犯」二種情形，
    應先經觀察、勒戒或強制戒治程式（最高法院95年度第7 次
    、97年度第5 次刑事庭會議決議要旨參照）。是就「初犯」
    、「五年後再犯」之被告，如檢察官未將被告先送勒戒處所
    觀察、勒戒，而逕行起訴，其起訴之程序違背規定，依首揭
    說明，自應諭知不受理之判決（最高法院88年度台非字第14
    6 號判決要旨參照）。
三、查以，本件被告於100 年3 月9 日經警緝獲後所採集之尿液
    驗尿結果，係呈嗎啡陽性反應之事實，為被告所不爭執並有
    該驗尿報告在卷可查，而被告並於警詢及審理中坦承於該次
    採尿前確有施用海洛因之犯行，惟以，本件臺灣高等法院被
    告前案紀錄表所示，被告前因於98年9 月5 日至98年11月10
    日經警分別查獲施用第一、二級毒品（臺灣桃園地方法院檢
    察署99年毒偵緝字第227 至230 號），而由臺灣桃園地方法
    院於99年8 月20日裁定送觀察勒戒後，因被告未到案執行，
    經臺灣桃園地方法院檢察署為通緝後，由警於100 年3 月9
    日緝獲，除為本件驗尿外，並於同日入所執行上開觀察勒戒
    ，於同年4 月18日執行完畢出所，是本件起訴之被告施用毒
    品行為，顯係在其初犯執行觀察勒戒之前，依法非可逕予追
    訴。準此，揆諸前開規定，本件起訴程序自屬違背規定，爰
    不經言詞辯論，逕為不受理判決之諭知。
據上論斷，應依刑事訴訟法第303 條第1 款、第307 條，判決如
主文。
中    華    民    國   100    年    11    月    18    日
                    刑事第三庭審判長法  官  侯志融
                                    法  官  黎錦福
                                    法  官  陳世旻
上列正本證明與原本無異。
如不服本判決，應於判決送達後10日內敘明上訴理由，向本院提
出上訴狀 (應附繕本) ，上訴於臺灣高等法院。其未敘述上訴理
由者，應於上訴期間屆滿後20日內向本院補提理由書「切勿逕送
上級法院」。
                                    書記官  梁福建
中    華    民    國   100    年    11    月    21    日